【裁判字號】    99,司財管,4
【裁判日期】    991012
【裁判案由】    指定遺產管理人
【裁判全文】
臺灣臺東地方法院民事裁定             99年度司財管字第4號
聲  請  人  乙○○
上列聲請人聲請對被繼承人甲○○選任遺產管理人事件，本院裁
定如下：
    主  文
選任吳朝騰（男、身分證統一編號：Ｚ000000000號，民國○○年○○
月○○日生）為被繼承人甲○○（男、51年1月24日生、身分證統
一編號：Ｚ000000000，生前最後住所：台東縣台東市○○路○段
121巷95號、於民國97年1月28日死亡）之遺產管理人。聲請程序
費用由被繼承人甲○○之遺產負擔。
    理  由
一、按繼承開始時，繼承人有無不明，而無親屬會議或親屬會議
    未於一個月內選定遺產管理人者，利害關係人得聲請法院選
    任遺產管理人；又先順序繼承人均拋棄其繼承時由次順序之
    繼承人繼承，其次順序繼承人有無不明或第四順序之繼承人
    均拋棄其繼承者，準用關於無人承認繼承之規定，民法第
    1178條第2項、第1176條第6項，分別定有明文。
二、本件聲請意旨略以：被繼承人甲○○向第三人合作金庫資產
    管理股份有限公司借款，並設有最高限額抵押權登記，惟未
    依約清償，嗣於97年1月28日死亡，而其所有繼承人均已拋
    棄繼承，是否仍有應繼承之人不明，且其親屬會議亦未於法
    定期間內選定遺產管理人，致聲請人無法對被繼承人之財產
    主張權利，聲請人為債權人，基於利害關係人地位，爰依法
    聲請為被繼承人選任遺產管理人等語，並提出土地登記第二
    類謄本、臺灣臺東地方法院債權憑證、債權讓與證明書、存
    證信函（以上均為影本）等件為證。
三、經查：聲請人主張其為被繼承人之債權人，被繼承人死亡後
    其所有繼承人均已拋棄繼承，是否仍有應繼承之人不明，而
    其親屬會議未於法定期間內選定遺產管理人等事實，除據聲
    請人提出前揭書證附卷可稽外，並經本院調取本院97年度司
    繼字第65號拋棄繼承事件卷宗核閱屬實，自堪信為真實，從
    而聲請人聲請選任被繼承人之遺產管理人，揆諸前揭法條規
    定，為有理由，應予准許。其次，經本院函查吳朝騰表示同
    意擔任，有本院99年9月21日吳朝騰陳報狀在卷可稽。本院
    審酌吳朝騰為被繼承人之父，對被繼承人生前之財產及債權
    債務，按理均較他人知之甚詳，對遺產之管理應不生窒礙，
    雖已拋棄繼承亦無礙其擔任遺產管理人，爰依法選任為被繼
    承人之遺產管理人。
四、依非訟事件法第157條，裁定如主文。
中    華    民    國    99    年    10    月    12    日
                                 司法事務官  林雅芳
如不服本件裁定，得於裁定書送達之翌日起10日內，向本庭提起
抗告，並應繳納抗告費新台幣1000元。

司法院資訊處製作；財團法人民間司法改革基金會備份。
